---
title: "Glass Ceiling no Judiciário e Políticas de Gênero: Evidência Empírica a Partir de Modelos Jurimétricos e de Inteligência Artificial"
format: gfm
execute:
  echo: false
  warning: false
  message: false
lang: pt
---

## Leitura dos dados

```{r}
da_desembargadores <- arrow::read_parquet(
  here::here("desembargadores/parquet/desembargadores_1990.parquet")
)
infos_pdf_desembargadores <- arrow::read_parquet(
  here::here("desembargadores/parquet/desembargadores_infos_pdf.parquet")
)
aux_desemb_ativo <- arrow::read_parquet(
  here::here("desembargadores/parquet/desembargadores_ativos.parquet")
)
```

## Base auxiliar

```{r}
#| label: aux-decada

aux_decada <- da_desembargadores |>
  dplyr::filter(
    data_promocao_desembargador != "NA",
    data_promocao_desembargador >= "1997-03-12"
  ) |>
  dplyr::inner_join(infos_pdf_desembargadores, "page") |>
  dplyr::mutate(
    data_promocao_desembargador = lubridate::ymd(data_promocao_desembargador),
    decada_nomeacao = dplyr::case_when(
      data_promocao_desembargador < "2000-01-01" ~ "entre 1997 e 1999",
      data_promocao_desembargador < "2010-01-01" ~ "entre 2000 e 2009",
      data_promocao_desembargador < "2020-01-01" ~ "entre 2010 e 2019",
      .default = "2020 ou depois"
    ),
    decada_nomeacao = factor(
      decada_nomeacao,
      levels = c("entre 1997 e 1999", "entre 2000 e 2009", "entre 2010 e 2019", "2020 ou depois")
    )
  )
```

## Nomeadas por década

```{r}
#| label: tbl-decada-nomeacao
#| tbl-cap: Proporção de desembargadoras nomeadas por década
total_decada <- aux_decada |>
  dplyr::count(decada_nomeacao) |>
  dplyr::mutate(n_prop = glue::glue("{n} ({scales::percent(1, .1)})")) |>
  dplyr::select(-n)

aux_decada |>
  dplyr::count(decada_nomeacao, sexo) |>
  dplyr::group_by(decada_nomeacao) |>
  dplyr::mutate(prop = n/sum(n)) |>
  dplyr::ungroup() |>
  dplyr::mutate(n_prop = glue::glue("{n} ({scales::percent(prop, .1)})")) |>
  dplyr::select(-n, -prop) |>
  tidyr::pivot_wider(names_from = sexo, values_from = n_prop) |>
  dplyr::inner_join(total_decada, c("decada_nomeacao")) |>
  purrr::set_names(c("Década da nomeação", "Mulheres", "Homens", "Total")) |>
  knitr::kable()
```

## Nomeadas por ano

```{r}
#| label: fig-prop-ano
#| fig-cap: Proporção de mulheres nomeadas por ano

p <- da_desembargadores |>
  dplyr::inner_join(infos_pdf_desembargadores, "page") |>
  dplyr::mutate(
    data_promocao_desembargador = lubridate::ymd(data_promocao_desembargador),
    um = 1,
  ) |>
  dplyr::mutate(ano = lubridate::year(data_promocao_desembargador)) |>
  dplyr::group_by(ano) |>
  dplyr::summarise(
    n = sum(um),
    n_mulheres = sum(sexo == "F"),
    prop = n_mulheres/n
  ) |>
  dplyr::mutate(
    erro = 1.96 * sqrt(prop * (1 - prop)/n)
  ) |>
  ggplot2::ggplot(ggplot2::aes(x = ano, y = prop)) +
  ggplot2::geom_col() +
  ggplot2::geom_errorbar(
    ggplot2::aes(ymin = pmax(0, prop - erro), ymax = pmin(1, prop + erro)),
    width = 0.2,
    alpha = .2
  ) +
  ggplot2::geom_smooth(se = FALSE) +
  ggplot2::scale_y_continuous(labels = scales::percent) +
  ggplot2::theme_minimal(16, base_family = "serif") +
  ggplot2::labs(
    x = "Ano de promoção para desembargador",
    y = "Proporção de mulheres promovidas"
  )

p
```


## Idade de nomeação -- distribuição

```{r}
#| label: fig-idade-nomeacao
#| fig-cap: Distribuição da idade de nomeação por sexo

p <- aux_decada |>
  dplyr::filter(data_nascimento != "NA") |>
  dplyr::mutate(
    dt_nasc = lubridate::ymd(data_nascimento),
    idade_nomeacao = as.numeric(data_promocao_desembargador - dt_nasc) / 365.25,
    sexo = dplyr::if_else(sexo == "F", "Feminino", "Masculino")
  ) |>
  ggplot2::ggplot(ggplot2::aes(x = idade_nomeacao, y = sexo, fill = sexo)) +
  ggridges::geom_density_ridges(
    quantile_lines = TRUE, quantiles = 2, show.legend = FALSE,
    alpha = .8
  ) +
  ggplot2::scale_fill_viridis_d(begin = .2, end = .8) +
  ggplot2::theme_minimal(16, base_family = "serif") +
  ggplot2::scale_x_continuous(breaks = seq(40, 100, 10)) +
  ggplot2::labs(
    x = "Idade na nomeação (anos)",
    y = "Sexo"
  )

## teste de hipótese
aux_decada |>
  dplyr::filter(data_nascimento != "NA") |>
  dplyr::mutate(
    dt_nasc = lubridate::ymd(data_nascimento),
    idade_nomeacao = as.numeric(data_promocao_desembargador - dt_nasc) / 365.25,
    sexo = dplyr::if_else(sexo == "F", "Feminino", "Masculino")
  ) |>
  with(t.test(idade_nomeacao ~ sexo)) |>
  broom::tidy()

p
```

## Idade de nomeação -- dispersão

```{r}
#| label: fig-idade-nomeacao-disp
#| fig-cap: Relação entre idade de nomeação e data de nomeação
p <- aux_decada |>
  dplyr::filter(data_nascimento != "NA") |>
  dplyr::mutate(
    dt_nasc = lubridate::ymd(data_nascimento),
    idade_nomeacao = as.numeric(data_promocao_desembargador - dt_nasc) / 365.25
  ) |>
  ggplot2::ggplot(ggplot2::aes(data_promocao_desembargador, idade_nomeacao, color = sexo)) +
  ggplot2::geom_point() +
  ggplot2::geom_smooth(se = TRUE) +
  ggplot2::scale_colour_viridis_d(begin = .2, end = .8) +
  ggplot2::theme_minimal(16, base_family = "serif") +
  ggplot2::labs(
    x = "Data de nomeação",
    y = "Idade na nomeação (anos)",
    color = "Sexo"
  )

p
```


## Local de origem (dados utilizados no texto)

```{r}
#| eval: false
aux_decada |>
  dplyr::left_join(abjData::muni, c("id_municipio" = "muni_id")) |>
  dplyr::mutate(capital_sp = dplyr::case_when(
    id_municipio %in% c("3550308") ~ "São Paulo",
    .default = "Outros"
  )) |>
  dplyr::count(sexo, capital_sp) |>
  dplyr::group_by(sexo) |>
  dplyr::mutate(prop = n/sum(n)) |>
  dplyr::ungroup()

aux_decada |>
  dplyr::mutate(
    estado_nascimento = dplyr::case_when(
      estado_nascimento %in% c("SP") ~ "São Paulo",
      estado_nascimento %in% c("RJ") ~ "Rio de Janeiro",
      .default = estado_nascimento
    ),
    estado_nascimento = forcats::fct_infreq(estado_nascimento),
    estado_nascimento = forcats::fct_other(
      estado_nascimento, keep = c("São Paulo"),
      other_level = "Outros"
    )
  ) |>
  dplyr::count(sexo, estado_nascimento) |>
  dplyr::group_by(sexo) |>
  dplyr::mutate(prop = n/sum(n)) |>
  dplyr::ungroup()
```


## Faculdade de direito (dados utilizados no texto)

```{r}
#| eval: false

# faculdade
aux_decada |>
  dplyr::count(sexo, faculdade_direito, sort = TRUE) |>
  dplyr::group_by(sexo) |>
  dplyr::mutate(prop = n/sum(n)) |>
  dplyr::ungroup() |>
  dplyr::arrange(sexo) |>
  print(n = 100)
```


## Juiz substituto (dados utilizados no texto)

```{r}
#| eval: false

aux_decada |>
  dplyr::filter(quinto_constitucional != "sim") |>
  #dplyr::filter(data_promocao_desembargador >= "2005-02-01") |>
  #dplyr::filter(data_promocao_desembargador >= "2015-01-01") |>
  dplyr::mutate(
    juiz_substituto_2grau = dplyr::case_when(
      juiz_substituto_2grau == "sim" ~ "sim",
      .default = "não"
    )
  ) |>
  #dplyr::count(juiz_substituto_2grau) |>
  dplyr::count(sexo, juiz_substituto_2grau) |>
  dplyr::group_by(sexo) |>
  dplyr::mutate(prop = n/sum(n), s = sum(n)) |>
  dplyr::ungroup()

## não é significante
prop.test(c(35, 522), c(38, 610))

```

## Quinto constitucional (dados utilizados no texto)

```{r}
#| label: prop-quinto-constitucional
#| eval: false
aux_decada |>
  dplyr::mutate(
    quinto_constitucional = dplyr::case_when(
      quinto_constitucional %in% c("NA", "não", "não") ~ "não",
      .default = "sim"
    )
  ) |>
  dplyr::count(quinto_constitucional, sexo) |>
  dplyr::group_by(quinto_constitucional) |>
  dplyr::mutate(prop = n/sum(n)) |>
  dplyr::ungroup()
```


## Quinto constitucional -- atual (dados utilizados no texto)

```{r}
#| eval: false
aux_desemb_ativo |>
  dplyr::inner_join(infos_pdf_desembargadores, "page") |>
  dplyr::count(sexo) |>
  dplyr::mutate(prop = n/sum(n))

tab <- aux_desemb_ativo |>
  dplyr::inner_join(infos_pdf_desembargadores, "page") |>
  with(table(quinto_constitucional, sexo))

prop.test(tab)
```

## Quinto constitucional -- histórico

```{r}
tab <- aux_decada |>
  with(table(sexo, forcats::fct_rev(quinto_constitucional)))


prop.test(tab) |>
  broom::tidy() |>
  dplyr::select(-c(method, alternative, statistic)) |>
  dplyr::mutate(
    diferenca = estimate1 - estimate2, .after = estimate2,
    ic_diferenca = glue::glue("{scales::percent(conf.low, .1)}--{scales::percent(conf.high, .1)}"),
    estimate1 = glue::glue("18 de 56 ({scales::percent(18/56, .01)})"),
    estimate2 = glue::glue("115 de 725 ({scales::percent(115/725, .01)})"),
    diferenca = scales::percent(diferenca, .01)
  ) |>
  dplyr::select(-conf.low, -conf.high, -parameter) |>
  knitr::kable(
    col.names = c(
      "% Quinto - Mulheres",
      "% Quinto - Homens",
      "Diferença",
      "IC da diferença",
      "p-valor"
    )
  )

```

## Promotoria (dados utilizados no texto)

```{r}
#| eval: false

tab <- aux_decada |>
  dplyr::filter(quinto_constitucional == "sim") |>
  dplyr::group_by(sexo) |>
  dplyr::summarise(
    n_quinto = dplyr::n(),
    n_promotor = sum(foi_promotor == "sim"),
    prop_promotor = scales::percent(mean(foi_promotor == "sim"), .1)
  )

prop.test(tab$n_promotor, tab$n_quinto)
```

